【裁判字號】    97,上訴,2025
【裁判日期】    971016
【裁判案由】    違反毒品危害防制條例
【裁判全文】
臺灣高等法院臺中分院刑事判決        97年度上訴字第2025號
上  訴  人  臺灣彰化地方法院檢察署檢察官
上  訴  人
即  被  告  甲○○
上列上訴人因被告違反毒品危害防制條例案件，不服臺灣彰化地
方法院97年度訴字第123號，中華民國97年6月30日第一審判決（
起訴案號：臺灣彰化地方法院檢察署96年度毒偵字第5509號），
提起上訴，本院判決如下：
    主      文
原判決撤銷。
甲○○施用第一級毒品，累犯，處有期徒刑玖月。
    事      實
一、甲○○前於民國92年間因施用毒品案件，經臺灣彰化地方法
    院以92年度訴字第 294號刑事判決判處有期徒刑8月、5月，
    應執行有期徒刑 1年確定，又因施用毒品案件，經臺灣彰化
    地方法院以93年度斗簡字第232號刑事判決判處有期徒刑6月
    確定，復因施用毒品案件，經臺灣彰化地方法院以94年度訴
    字第765號刑事判決判處有期徒刑8月確定，再因施用毒品案
    件，經臺灣臺中地方法院以94年度易字第2526號刑事判決判
    處有期徒刑6月確定，上開2案並由臺灣臺中地方法院以95年
    度聲字第1144號裁定合併定應執行刑為有期徒刑1年1月，再
    因施用毒品案件，經臺灣彰化地方法院以94年度簡上字第31
    號刑事判決判處有期徒刑 5月確定，經入監接續執行，甫於
    96年3月23日縮短刑期假釋出監，刑期至97年5月13日，因被
    告上開犯行合於中華民國九十六年罪犯減刑條例之減刑條件
    ，經依同條例辦理減刑後，其假釋期間業於96年 7月16日屆
    滿，假釋未經撤銷而視為執行完畢。另於90年間因施用毒品
    案件，經臺灣彰化地方法院以90年度毒聲字第1851號裁定送
    觀察、勒戒後，認有繼續施用毒品傾向，再經臺灣彰化地方
    法院以90年度毒聲字第2513號裁定令入戒治處所施以強制戒
    治 1年，因執行成效良好認無繼續戒治必要，由臺灣彰化地
    方法院以91年度毒聲字第791號裁定停止戒治，於91年4月12
    日停止其處分出監，所餘戒治期間並付保護管束，迄於91年
     6月20日保護管束期滿未經撤銷而視為執行完畢釋放。詎仍
    不知悔改，明知海洛因、甲基安非他命業經公告列為毒品危
    害防制條例第2條第2項所列管之第1、2級毒品，不得非法持
    有、施用，竟基於施用第1級毒品海洛因與第2級毒品甲基安
    非他命之犯意，於96年8月23日下午3時許，在其位在彰化縣
    員林鎮○○街 127巷18號住處內，以將海洛因粉末與甲基安
    非他命晶體混合置於玻璃球吸食器上，其下用火燒烤並吸食
    其霧化氣體之方式，同時施用第1級毒品海洛因與第2級毒品
    甲基安非他命各1次。 嗣於同年8月24日上午7時50分許，為
    警持搜索票前往其友人林獻宜位在彰化縣永靖鄉○○路 ○段
     121巷24號住處執行搜索勤務時查獲，並經其同意採集其尿
    液送驗後，結果呈嗎啡及甲基安非他命陽性反應，始查悉上
    情。
二、案經彰化縣警察局田中分局報請臺灣彰化地方法院檢察署檢
    察官偵察起訴。
    理  由
一、上訴人即被告甲○○經合法傳喚，無正當理由不到庭，惟前
    揭事實，業經被告於警詢及原審審理時（參見原審97年6月2
    3日審判筆錄）坦承不諱，且其於96年8月24日為警查獲時所
    採驗之尿液，經臺灣彰化地方法院檢察署委託警方送請詮昕
    科技股份有限公司檢驗結果，確呈嗎啡及甲基安非他命陽性
    反應，此有彰化縣警察局田中分局委託檢驗尿液代號與真實
    姓名對照單及該公司96年9月3日編號00000000號濫用藥物尿
    液檢驗報告各 1紙附卷可稽。參諸醫學臨床實驗及根據英國
    藥學會出版之文獻Clarke's Isolation andIdentification
     of Drugs乙書第293頁載：海洛因經注射入人體後，在體內
    迅速水解成6-Monoacety I morphine，再緩緩繼續水解成嗎
    啡，然後再循嗎啡之代謝方式排出，同書第431頁至第432頁
    並載有：嗎啡經注射入人體後，約50％以上於 8小時內自尿
    中排出，至24小時排出約90％，但48小時後仍有微量可檢出
    等語。此外，按通常健康成人一次注射嗎啡15公絲，而以現
    行採用蟻醛酸試液及鉬鋑銨酸試液檢檢驗其尿液時，注射後
    8小時內所排尿液易於檢出；8小時至24小時，視其取尿時間
    及尿量多寡，可能檢出；至24小時以後所排之尿液，用上述
    方法已難檢出，亦據行政院衛生署藥物食品檢驗局73年11月
    30日（73）藥檢壹字第030221號函釋明確；又甲基安非他命
    經口服投與後，約70％於24小時內可自尿液中排出，又其尿
    液內含甲基安非他命成分之檢出，與投與甲基安非它命的量
    、個人體質、檢驗儀器之精密度有關，通常採尿化驗是否呈
    陽性反應，應以投與後24小時內所採者為宜，一般可驗出甲
    基安非他命之最長時間為1日至5日，此業經行政院衛生署管
    制藥品管理局以93年 7月22日管檢字第藥0930006615號函可
    查。是依上開說明，佐以被告前揭尿液檢驗報告，足徵被告
    前開施用第1級毒品海洛因及第2級毒品甲基安非他命之自白
    核與事實相符，堪可採為論罪科刑之依據。
三、按犯毒品危害防制條例第10條施用第1、2級毒品之罪者，檢
    察官應先聲請法院裁定將被告令送勒戒處所觀察、勒戒，經
    觀察、勒戒後，認有繼續施用毒品傾向者，應由檢察官聲請
    法院裁定令入戒治處所施以強制戒治，且經強制戒治執行完
    畢釋放後， 5年內再犯第10條之罪，檢察官應依一般刑事訴
    訟程序予以起訴論罪科刑，此觀諸毒品危害防制條例第20條
    第1項、第2項、第23條第2項前段規定自明。 次按修正毒品
    危害防制條例就施用毒品者，僅於「初犯」及「 5年後再犯
    」二種情形，有其追訴條件之限制，即須於初犯經觀察、勒
    戒或強制戒治釋放後， 5年內均無施用毒品之行為，始能認
    其前所實施之觀察、勒戒或強制戒治已足遮斷毒癮，而得於
     5年後再犯時，再予適用初犯之規定，重行觀察、勒戒等程
    序；倘5年內已經再犯，被依法追訴處罰，縱其第3次（或第
    3次以上）施用毒品之時間在初犯釋放 5年以後，即與「5年
    後再犯」之情形有別，且因已於「 5年內再犯」，顯見其再
    犯率甚高，原實施觀察、勒戒或強制戒治，已無法收其實效
    ，而無 5年戒斷期之存在，自無再經觀察、勒戒及強制戒治
    之必要，應由檢察官逕行起訴（最高法院95年度臺非字第59
    號判決、95年度臺非字第65號判決及95年度第 7次刑事庭會
    議決定足資參照）。經查，本件被告前於90年間因施用毒品
    案件，經臺灣彰化地方法院以90年度毒聲字第1851號裁定送
    觀察、勒戒後，認有繼續施用毒品傾向，再經臺灣彰化地方
    法院以90年度毒聲字第2513號裁定令入戒治處所施以強制戒
    治 1年，因執行成效良好認無繼續戒治必要，由臺灣彰化地
    方法院以91年度毒聲字第791號裁定停止戒治，於91年4月12
    日停止其處分出監，所餘戒治期間並付保護管束，迄於91年
     6月20日保護管束期滿未經撤銷而視為執行完畢釋放；復於
    92、93、94年間分別因施用毒品案件，經法院判處有期徒刑
    確定之事實，有臺灣高等法院被告前案紀錄表、臺灣彰化地
    方法院檢察署刑案資料查註紀錄表各 1份附卷可參，揆諸前
    開最高法院判決，因被告在91年後之 5年內，業有施用毒品
    之行為，則本次被告於96年間再次施用毒品，即與 5年後再
    犯之情形有別，自應逕行起訴。
四、查海洛因、甲基安非他命為毒品危害防制條例第2條第2項所
    明定之第1、2級毒品，是核被告所為，係犯同條例第10條第
    1項之施用第1級毒品罪及同條第2項之施用第2級毒品罪。被
    告於此期間內持有第1、2級毒品並進而施用，其持有之低度
    行為應為施用之高度行為所吸收，均不另論持有毒品之罪。
    又被告於96年 8月23日以一行為同時施用第1、2級毒品，觸
    犯數罪名，為想像競合犯，應從一重論以施用第 1級毒品罪
    。又查，被告有犯罪事實欄所載之前科，甫於96年 7月16日
    執行完畢等情，有臺灣高等法院被告前案紀錄表等在卷可考
    ，其於受有期徒刑之執行完畢後， 5年以內故意再犯本件有
    期徒刑以上之罪，為累犯，應依刑法第47條第 1項之規定加
    重其刑。原審以被告犯罪事證明確，予以論罪科刑，固非無
    見，惟本件被告甲○○前應受執行之刑期，原計至97年 5月
    13 日屆滿，經於96年3月23日自臺灣臺中女子監獄假釋出獄
    後，依法本應以所餘刑期為假釋期間，茲因前開案件合於中
    華民國九十六年罪犯減刑條例之減刑條件，經依同條例辦理
    減刑後，其假釋期間業於96年7月16日屆滿，保護管束處分
    已無須執行，臺灣臺中地方法院檢察署已於97年7月3日以中
    檢輝執甲96執護他字第192號函覆臺灣臺中女子監獄，業經
    本院調閱臺灣彰化地方法院檢察署96年度毒執護字第101號
    卷查核無訛，而本件被告是在96年8月23日下午3時許，在其
    位在彰化縣員林鎮○○街 127巷18號住處內，以將海洛因粉
    末與甲基安非他命晶體混合置於玻璃球吸食器上，其下用火
    燒烤並吸食其霧化氣體之方式，同時施用第 1級毒品海洛因
    與第2級毒品甲基安非他命 1次，是被告於96年7月16日假釋
    期間屆滿，假釋未經撤銷而視為執行完畢，被告於有期徒刑
    執行完畢後， 5年以內再犯有期徒刑以上之罪，為累犯，應
    依刑法第47條第 1項之規定，加重其刑，原審未為累犯之諭
    知，尚有未洽，檢察官執此上訴指摘原判決不當，非無理由
    ；至被告上訴意旨以伊係因家中經濟因素與工作壓力而染上
    惡習，請求減輕刑期云云，然原審依法予以論罪科刑，既無
    違法，且所量之刑，亦無違背法定刑之規定或顯然不當之情
    形，被告據此請求輕判，則無可取。惟原判決既有上述可議
    之處，即屬無可維持，應由本院撤銷改判。爰審酌被告前有
    施用毒品之不良素行，歷經觀察、勒戒及戒治程序後，仍未
    能徹底戒絕毒品，顯見意志不堅，且有失政府制定毒品危害
    防制條例之立法美意，本不宜寬貸，惟念其施用毒品乃自戕
    一己之身體健康，尚未害及他人，且犯後坦承犯行，暨其智
    識程度、生活狀況等一切情狀，量處如主文第 2項所示之刑
    。
六、被告甲○○經合法傳喚，無正當理由不到庭，爰不待其陳述
    逕行判決。
據上論斷，應依刑事訴訟法第371條、第369條第1項前段、第364
條、第299條第1項前段，毒品危害防制條例第10條第1項、第2項
，刑法第11條前段、第55條、第47條第1項，判決如主文
本案經檢察官乙○○到庭執行職務。
中    華    民    國    97    年    10    月    16    日
            刑事第一庭  審判長法  官  陳  紀  綱
                              法  官  陳  欣  安
                              法  官  姚  勳  昌
上列正本證明與原本無異。
第一級得上訴。
第二級不得上訴。
如不服本判決應於收受送達後十日內向本院提出上訴書狀，其未
敘述上訴之理由者並得於提起上訴後十日內向本院補提理由書（
均須按他造當事人之人數附繕本）。
                              書記官  吳  宗  玲
中    華    民    國    97    年    10    月    16    日
附錄本案論罪科刑法條：
毒品危害防制條例第10條
施用第一級毒品者，處 6 月以上 5 年以下有期徒刑。
施用第二級毒品者，處 3 年以下有期徒刑。


司法院資訊處製作；財團法人民間司法改革基金會備份。
